【裁判字號】    97,易,3334
【裁判日期】    971128
【裁判案由】    詐欺
【裁判全文】
臺灣臺中地方法院刑事判決              97年度易字第3334號
公  訴  人  臺灣臺中地方法院檢察署檢察官
被      告  戊○○
上列被告因詐欺案件，經檢察官聲請簡易判決處刑（聲請案號：
97年度偵字第15194號），及同署檢察官移送併辦（97年度偵字
第17035、15187、19791號），經本院臺中簡易庭認不宜以簡易
判決處刑，簽由本院刑事庭裁定改依通常程序審理，經本院合議
庭裁定改依簡式審判程序審理，判決如下：
    主    文
戊○○幫助意圖為自己不法之所有，以詐術使人將本人之物交付
，處有期徒刑參月，如易科罰金，以新臺幣壹仟元折算壹日。緩
刑貳年。
    犯罪事實及理由
一、犯罪事實：戊○○可預見金融帳戶係個人理財之重要工具，
    關係個人財產、信用之表徵，一般人利用他人名義之金融帳
    戶，常與詐欺取財之犯罪密切相關，且取得他人帳戶之目的
    ，在於收取贓款及掩飾犯行不易遭人追查，又對於提供帳戶
    之行為本身，雖無引發他人萌生犯罪之確信，但仍不顧他人
    所可能遭受之危險，竟基於縱若有人持以犯詐欺取財罪亦不
    違反其本意之幫助犯意，於民國96年年底某日，因經濟困難
    ，見報載借款廣告，而撥打報載廣告之電話與對方聯絡，在
    臺中縣大里市仁愛醫院附近，向真實姓名、年籍不詳之成年
    男子借款新臺幣（下同）1萬6000元，並將其所申請之臺灣
    郵政股份有限公司大里郵局局號0000000號，帳號0000000號
    存款帳戶、臺灣銀行潭子分行帳號000000000000號活期存款
    帳戶存摺、提款卡、印章及密碼，提供予該名不詳之成年男
    子作為擔保借款之用，再由該名不詳之成年男子將戊○○前
    開郵局及銀行帳戶交予詐欺集團使用，供作該集團指定匯款
    之帳戶，以此方式幫助該詐欺集團詐騙財物。該詐欺集團即
    以戊○○所提供之郵局及銀行帳戶為下列之詐騙行為：
(一)、詐欺集團內某不詳成員，於97年5月8日，以電話向丁○○佯
    稱其因網路購物導致帳戶遭設定為每月扣款，須持提款卡至
    自動提款機依指示操作，始能取消云云，致丁○○信以為真
    ，陷於錯誤，於同日22時1分許，依該詐騙集團成員指示操
    作，而匯款6586元至戊○○上揭銀行帳戶，嗣因丁○○查覺
    情況有異，始知受騙，經報警處理，而循線查知上情。
(二)、詐欺集團內某不詳成員，於97年5月11日17時許，以電話向
    乙○○佯稱其因網路購物導致帳戶遭設定為每月扣款，須持
    提款卡至自動提款機依指示操作，始能取消云云，致乙○○
    信以為真，陷於錯誤，於同日依該詐騙集團成員指示操作，
    而匯款3011元至戊○○上揭郵局帳戶，後因乙○○查覺情況
    有異，始知受騙，經報警處理，而循線查知上情。
(三)、詐欺集團內某不詳成員，於97年5月11日，以電話向吳佩姍
    佯稱其因網路購物導致帳戶遭設定為每月扣款，須持提款卡
    至自動提款機依指示操作，始能取消云云，致吳佩姍信以為
    真，陷於錯誤，於同日17時17分許，依該詐騙集團成員指示
    操作，而匯款2萬9987元至戊○○上揭郵局帳戶，後因吳佩
    姍查覺情況有異，始知受騙，經報警處理，而循線查知上情
    。
(四)、詐欺集團內某不詳成員，於97年5月11日17時許，以電話向
    丙○○佯稱其因網路購物導致帳戶遭設定為每月扣款，須持
    提款卡至自動提款機依指示操作，始能取消云云，致丙○○
    信以為真，陷於錯誤，於同日依該詐騙集團成員指示操作，
    而匯款2萬9987元至戊○○上揭郵局帳戶，嗣因丙○○查覺
    情況有異，始知受騙，經報警處理，而循線查知上情。
(五)、詐欺集團內某不詳成員，於97年5月11日15時30分許，以電
    話向甲○○佯稱其因網路購物導致帳戶遭設定為每月扣款，
    須持提款卡至自動提款機依指示操作，始能取消云云，致甲○○信以為真，陷於錯誤，於同日17時1分許，依該詐騙集
    團成員指示操作，而匯款2萬9987元至戊○○上揭郵局帳戶
    ，嗣因甲○○查覺情況有異，始知受騙，經報警處理，而循
    線查知上情。
二、證據名稱：
(一)、被告戊○○於警詢、偵查及本院審理時之自白。
(二)、證人即被害人乙○○、丁○○、吳佩姍、丙○○、甲○○於
    警詢之證述。
(三)、被害人甲○○所提供之合作金庫自動櫃員機交易明細單、被
    害人丙○○所提供之合作金庫自動櫃員機交易明細單、被害
    人吳佩姍所提供之郵政自動櫃員機夜易明細表、被害人丁○○所提供之合作金庫自動櫃員機交易明細單、臺灣銀行潭子
    分行97年6月10日潭子營字第0970005761號函暨所附具之開
    戶資料、存摺交易往來明細查詢、臺灣郵政股份有限公司臺
    中郵局97年6月17日中管字第0972101293號函暨所附具之開
    戶資料、客戶歷史交易清單各乙份附卷可參。
三、論罪科刑部分：被告提供前開帳戶供詐欺集團使用，被告對
    前開帳戶可能會被利用作犯罪工具，有所預見，既對前開犯
    罪構成事實，預見其發生而其發生並不違背其本意，依刑法
    第13條第2項之規定，亦應以故意論，且被告以幫助他人犯
    罪之意思，為提供前開帳戶之詐欺取財犯罪構成要件以外之
    行為，應為詐欺取財之幫助犯。是核被告所為，係犯刑法第
    30條第1項前段、第339條第1項之詐欺取財罪。被告幫助詐
    欺集團，以詐術使人將本人之物交付，為幫助犯，爰依刑法
    第30條第2項之規定減輕其刑。被告提供上開2帳戶給犯罪集
    團使用，並接續致被害人乙○○、丁○○、吳佩姍、丙○○
    、甲○○受害，係一行為而觸犯數罪名，為想像競合犯，應
    依刑法第55條前段之規定，從一情節較重者即被害人丙○○
    受詐騙之幫助詐欺取財犯行處斷。被告提供前開帳戶供詐騙
    集團使用，並造成被害人丁○○、吳佩姍、丙○○、甲○○
    遭詐欺取財之犯罪事實，雖未據公訴人提起公訴，惟與本件
    已起訴之部分具有想像競合犯之裁判上一罪關係，為起訴效
    力所及，本院自得一併加以審理，併此敘明。爰審酌被告因
    經濟困難，而提供前開帳戶之犯罪動機、目的，出售前開金
    融帳戶供犯罪使用，破壞犯罪查緝工作、影響社會治安及金
    融秩序，造成被害人損失之金額，惟念及其本身並未實際參
    與本案詐欺取財之犯行，責難性較小，提供帳戶所獲不法利
    益，被告犯後已坦承犯行，態度良好，且業與被害人乙○○
    、丁○○、吳佩姍、丙○○、甲○○達成和解，有本院調解
    程序筆錄5份、郵政國內匯款執據、新光銀行存入憑條各乙
    張在卷可參等一切情狀，量處如主文所示之刑，併諭知易科
    罰金之折算標準。
(二)、被告前未曾受有期徒刑以上刑之宣告，有臺灣臺中地方法院
    檢察署刑案資料查註紀錄表及臺灣高等法院被告前案紀錄表
    附卷可參，被告業與被害人乙○○、丁○○、吳佩姍、丙○○、甲○○達成和解，已如前述，足見被告經本次罪刑之宣
    告後，已知所警惕，信無再犯之虞，本院認前開對其宣告之
    刑，以暫不執行為適當，依刑法第74條第1項第1款規定，諭
    知緩刑2年，以勵自新。
四、至臺灣臺中地方法院檢察署97年度偵字第14863號移送併辦
    意旨略以：被告於96年年底某日，因見報紙廣告刊登「小額
    借款」，遂撥打廣告上之電話，由姓名年籍不詳之詐騙集團
    成員告知若要借款須以金融帳戶作抵押，戊○○在可預見其
    交付自己之金融帳戶予他人使用，他人可能以該金融帳戶遂
    行財產上犯罪之目的，且取得他人存摺之目的在於收取贓物
    及掩飾犯行不易遭人追查，竟不顧他人所可能遭害之危險，
    仍以縱若有人持以犯罪亦無違反本意之不確定幫助犯意，與
    不詳之成年人相約在臺中縣大里仁愛醫院附近見面，將其前
    所開立之中華郵政股份有限公司大里郵局帳號0000000號帳
    戶及臺灣銀行潭子分行帳戶之存摺，連同提款卡（含密碼）
    等物品，以1萬6000元之代價，出售予該不詳之集團成員。
    嗣於97年2月5日，林惠鈴在奇摩拍賣網站上，購買紀巧珍所
    失竊之行動電話後，將買賣價金3551元，匯款至上開戊○○
    之大里郵局帳戶內，而為警查獲等語，認被告另涉有刑法第
    30條第1項、第320條第1項之幫助竊盜罪嫌，且與本案起訴
    部分具有想像競合犯之裁判上一罪關係而移送併案審理。經
    查：
(一)、證人即被害人紀巧珍於警詢中陳稱：伊所有之序號00000000
    0000000號行動電話，係於97年1月30日21時30分許，在臺中
    市○○區○○路與漢口路口失竊等語。證人林惠玲於警詢中
    證稱：序號000000000000000號行動電話係伊於97年2月5日
    ，在奇摩拍賣網站上以3451元標得，得標款項連同宅配費用
    係匯入被告郵局帳戶中等語，且有奇摩拍賣網站資訊、兆豐
    國際商業銀行網路ATM查詢結果乙份在卷可參。
(二)、被告坦承確有將前開郵局帳戶資料提供予他人使用乙節，已
    詳如前述，惟被告所提供前開帳戶資料，係用以供證人林惠
    鈴購買上揭行動電話匯款之用，並非以之為行竊被害人紀巧
    珍所有行動電話之幫助行為。是尚難僅以證人林惠鈴匯入轉
    入被告前揭郵局帳戶內，即認定被告有何幫助竊盜之犯嫌。
    綜上所陳，本院此併辦部分，無從併為審理，均應退回由臺
    灣臺中地方法院檢察署檢察官為適法之處理，附予敘明。
依刑事訴訟法第452條、第273條之1第1項、第299條第1項前段、
第310條之2，刑法第339條第1項、第30條第1項前段、第2項、第
41條第1項前段、第74條第1項第1款，刑法施行法第1條之1第1項
、第2項前段，判決如主文。
中    華    民    國    97    年    11    月    28    日
                        臺灣臺中地方法院刑事第五庭
                            法  官  劉麗瑛
以上正本證明與原本無異。
如不服本判決應於收受判決後10日內向本院提出上訴書狀，並應
敘述具體理由；其未敘述上訴理由者，應於上訴期間屆滿後20日
內向本院補提理由書（均須按他造當事人之人數附繕本）「切勿
逕送上級法院」。
                            書記官  王玟
中    華    民    國    97    年    11    月    28    日
附錄論罪科刑法條
刑法第30條：
幫助他人實行犯罪行為者，為幫助犯。雖他人不知幫助之情者，
亦同。
幫助犯之處罰，得按正犯之刑減輕之。
刑法第339條第1項：
意圖為自己或他人不法之所有，以詐術使人將本人或第三人之物
交付者，處五有期徒刑、拘役或科或併科一千元以下罰金。


司法院資訊處製作；財團法人民間司法改革基金會備份。
